臺灣宜蘭地方法院民事判決　九十三年度訴字第一四九號
　　原　　　　告　辛○○
　　　　　　　　甲○○之承當.
　　訴　訟代理人　黃憲男律師
　　被　　　　告　丙○○
　　訴　訟代理人　壬○○
　　被　　　　告　己○○
　　被　　　　告　乙○○
　　被　　　　告　丁○○
　　被　　　　告　戊○○
　　被告兼右二人
　　訴訟代理　人　庚○○
當事人間請求分割共有物事件，本院判決於民國九十三年十一月十九日言詞辯論終結
，判決如下：
    主      文
兩造共有坐落宜蘭縣冬山鄉○○段四二七地號，地目建，面積一八五０平方公尺土地
，應分割為如附圖所示Ａ部分面積二九一點二九平方公尺由被告丙○○取得，Ｂ部分
面積五四七點二七平方公尺由原告取得，Ｃ部分面積六三五點五五平方公尺由被告己○○、丁○○、戊○○、庚○○按每人應有部分四分之一之比例共有，Ｅ部分面積一
五八點八九平方公尺由被告乙○○取得，Ｄ部分面積二一七平方公尺由兩造按被告丙○○應有部分一八五分之三三、原告應有部分一八五分之六二、被告己○○、庚○○
、戊○○、乙○○、丁○○應有部分各為一八五分之一八之比例共有。
訴訟費用由被告丙○○負擔百分之十七，被告己○○、庚○○、戊○○、乙○○、丁○○各負擔百分之十，餘由原告負擔。
    事實及理由
一、按訴訟繫屬中為訴訟標的之法律關係，雖移轉於第三人，於訴訟無影響。但第三
    人如經兩造同意，得聲請代當事人承當訴訟。前項但書情形，僅他造不同意者，
    移轉之當事人或第三人得聲請法院以裁定許第三人承當訴訟。民事訴訟法第二百
    五十四條第一、二項定有明文。查本件原由甲○○起訴主張其與被告共有坐落宜
    蘭縣冬山鄉○○段四二七地號土地全部，因未能協議分割而訴請裁判分割。嗣於
    審理中甲○○將其應有部分全部移轉予辛○○，並於九十三年九月十三日辦妥所
    有權移轉登記，因辛○○未能取得被告全體之同意聲請代原告承當訴訟，而於九
    十三年十月六日聲請本院以裁定准由辛○○承當訴訟在案，合先敘明。
二、原告主張：兩造共有坐落宜蘭縣冬山鄉○○段四二七地號，地目建，面積一八五
    ０平方公尺土地，原告應有部分一八五分之六二，被告己○○、庚○○、戊○○
    、乙○○、丁○○應有部分各為一八五分之一八，被告丙○○應有部分一八五分
    之三三。前開土地為建地，依其物之使用目的非不能分割，且兩造亦無禁止分割
    之約定，經調解未能達成協議分割，為此依民法第八百二十三條第一項、第八百
    二十四條第二項之規定訴請判決分割，且因各共有人於系爭土地上已分別建有建
    物，故希望以目前各共有人建物坐落位置為分割方案之首要考量，另留設道路以
    利通行等語，並聲明如主文第一項所示。
三、被告均稱：同意按照原告所請求的方式為分割；被告己○○、庚○○、戊○○、
    丁○○並陳明其四人分得部分願意繼續維持共有等語。
四、得心證之理由：
（一）按共有人得隨時請求分割共有物，但因物之使用目的不能分割或契約定有不可
      分割之期限者，不在此限，民法第八百二十三條第一項定有明文。查本件土地
      為兩造所共有，原告應有部分一八五分之六二，被告己○○、庚○○、戊○○
      、乙○○、丁○○應有部分各為一八五分之一八，被告丙○○應有部分一八五
      分之三三。該土地地目雖為建，依其使用目的並非不能分割，且兩造間並無不
      可分割之約定，惟經本院調解無法協議分割等事實，有原告所提出之土地登記
      謄本、地籍圖謄本各乙件附卷可證，且為被告所不爭執，堪信為真實。是原告
      請求分割系爭土地，核與前開之規定相符，自應准許。
（二）次按，請求共有物之分割，應由法院依民法第八百二十四條命為適當之分配，
      不受當事人主張之拘束。又分割共有物時，法院應參酌當事人之聲明、共有物
      之性質、經濟效用及全體共有人利益等公平決之。另分割共有物，以消滅共有
      關係為目的，法院裁判分割共有土地時，除因該土地內部分土地之使用目的不
      能分割（如為道路），或部分共有人仍願維持共有關係，應就該部分土地不予
      分割或准該部分共有人成立新共有關係外，應將土地分配於各共有人單獨所有
      （最高法院六十九年台上字第一八三一號判例意旨參照）。查本件土地係位於
      宜蘭縣冬山鄉○○段，地形略呈長方，其上現坐落有多間建物，門牌號碼分別
      為宜蘭縣冬山鄉○○路六八三巷八弄二號、六號，同路七０一巷一五號、一七
      號、一九號，其餘為空地，並有部分為竹林及雞舍。前開鹿埔路六八三巷八弄
      二號建物為被告丙○○所有、同巷弄六號為原告所有，另鹿埔路七０一巷一五
      號建物為被告丁○○所有、同巷十七號為被告戊○○所有、同巷十九號為庚○○所有，均未直接面臨馬路，而係利用私設巷道與馬路接通等情，有原告所提
      出之照片九張、位置圖一件附卷可佐，並經本院至現場履勘及囑託宜蘭縣羅東
      地政事務所測量，製有勘驗筆錄及複丈成果圖在卷可稽。是遵上開規定或裁判
      之意旨，本院斟酌如附圖所示之分割方案，已為被告全體所同意，且現共有人
      所有之建物，於分割後主體部分均能坐落在分得之部分，分割後原則上不會造
      成共有人所有建物與分割後土地分離之不利益。再者，依前述方案各共有人分
      得之土地，均能藉由分割後按各共有人原應有部分比例維持共有之道路（即附
      圖所示之Ｄ部分）與馬路相通，無礙交通之便利，亦能發揮土地之經濟效益。
      是如附圖所示分割方案堪認已符合兩造當事人之利益，並足兼顧社會經濟效益
      ，而屬可採。
（三）綜右，兩造共有坐落宜蘭縣冬山鄉○○段四二七地號，地目建，面積一八五０
      平方公尺土地准予分割，並將如附圖所示Ａ部分面積二九一點二九平方公尺由
      被告丙○○取得，Ｂ部分面積五四七點二七平方公尺由原告取得，Ｃ部分面積
      六三五點五五平方公尺由被告己○○、丁○○、戊○○、庚○○按每人應有部
      分四分之一之比例共有，Ｅ部分面積一五八點八九平方公尺由被告乙○○取得
      ，Ｄ部分面積二一七平方公尺由兩造按被告丙○○應有部分一八五分之三三、
      原告應有部分一八五分之六二、被告己○○、庚○○、戊○○、乙○○、丁○○應有部分各為一八五分之一八之比例共有。又分割共有物事件本質上並無訟
      爭性，兩造本可互換地位，由任一共有人起訴請求分割，實質上並無何造勝敗
      之問題，本件由敗訴當事人負擔訴訟費用顯失公平，爰參考兩造當事人之應有
      部分酌定比例分擔。
五、訴訟費用負擔之依據：民事訴訟法第八十條之一。
中　　　華　　　民　　　國　　九十三　　年　　  十一　　　月　　三十　　日
                                      臺灣宜蘭地方法院民事庭
                                          法　　　官　林翠華
右正本與原本無異。
如對本判決上訴，須於判決送達後廿日內向本院提出上訴狀(須附繕本)。
中　　　華　　　民　　　國　　九十三　　年　　 十二 　　月　　　一　　　日
                                        法院書記官　李明威
